臺灣臺南地方法院刑事判決　　　　　　　　　　　　　九十三年度訴字第八九二號
　　公　訴　人　臺灣臺南地方法院檢察署檢察官
　　被　　　告　甲　○　○
　　指定辯護人　本院公設辯護人　乙○○
右列被告因強盜案件，經檢察官提起公訴（九十三年度偵字第七九四八號），本院判
決如左：
    主      文
甲○○搶奪，因脫免逮捕，而當場施以強暴，處有期徒刑伍年貳月。
    事      實
一、甲○○因染上毒癮而須購買毒品施用，經毒販告知可用三星牌Ｅ七○八型號之手
    機換取毒品施用，竟意圖為自己不法之所有，於民國九十三年七月三十一日中午
    十二時四十五分許，騎駛車牌號碼ＮＬＭ－三九七號之重型機車，至臺南市○區
    ○○路五七三號「全虹通訊行」裕農店前，因見該店內僅有店員丙○○一人，認
    較易於下手行搶，遂進入該店向店員丙○○佯稱欲購買上開三星牌Ｅ七○八型手
    機，丙○○不疑有他，因而取出該型手機置於展示櫃上供甲○○檢視，甲○○於
    檢視該支手機之同時，並向丙○○詢問該支手機搭配各家電信公司之優惠方案，
    丙○○即以電腦查詢前開手機搭配不同電信公司門號之價格，甲○○乘丙○○於
    查詢該支手機優惠方案而未及注意之際，徒手搶奪上開型號之手機一支（序號：
    000000000000000號，價值新台幣（下同）約一萬四千元），得
    手後往該店大門衝出至機車處，並發動機車引擎欲逃離現場。丙○○見狀，旋即
    隨後追出且大聲呼喊「搶劫」，並拉住左手持前開手機、右手握住機車油門把手
    而欲騎駛機車逃離現場之甲○○的衣袖，甲○○為脫免逮捕，竟揮拳毆打丙○○
    頭部及身體多下而施以強暴行為（傷害部分未據告訴），適有王宇森等路人聽聞
    丙○○呼叫，上前察看並合力將甲○○制服，上開手機並因此脫離甲○○之手而
    掉落地面。
二、案經臺南市警察局第一分局報告臺灣臺南地方法院檢察署檢察官偵查起訴。
    理      由
一、被告甲○○對於前開於案發時地搶奪三星牌Ｅ七○八型行動電話一支，於得手後
    並為脫免逮捕而揮拳毆打店員丙○○之事實，迭於警詢、偵查及本院審理時坦承
    不諱；且據證人丙○○於警詢時證述：「（全虹通信行裕農店何時？遭何人行搶
    ？）九十三年七月三十一日十二時四十五分，是遭警方查獲之人行搶（經查係：
    甲○○）。」、「（甲○○以何方式行搶？）甲○○騎乘摩托車前往本店，進入
    後就假藉要看三星牌、型號：Ｅ七○五之行動電話，所以當時我就將遭搶之手機
    裝上ＳＩＭ卡後，拿給他看，他就詢問我該手機連同門號需多少錢，於是我就至
    旁電腦處，查詢價錢，他隨即持手機往門外衝。」、「（犯嫌甲○○為何要出手
    毆打妳？）當時他騎乘摩托車急於逃跑，又被我抓到，應該是怕被抓，所以才出
    手毆打我。」、「（妳身體何處遭到毆打？）當時情況太突然，我現覺得頭部耳
    朵旁會痛，無法明確身體何處遭毆打，只能確定他有打我。」、「（遭搶之行動
    電話於何處查獲？）當時歹徒握在手上。」、「（遭搶之過程有無他人目睹）在
    店內行搶時，只有我在場，當我追逐到門外時，就有路人（王宇森）目睹。」等
    語（見臺南市警察局第一分局南市警一刑偵字第六四○號刑案偵查卷宗第七頁背
    面、第八面）；並於本院審理時證訴：「（你是在查詢價錢的時候被告就拿手機
    往外衝？）是的。」、「（被告騎機車的時候你攔阻他？）是。」、「（如何攔
    阻？）他用一隻手拿手機，一隻手騎機車，他已經發動機車要離去，我拉住他的
    衣服他才停下來。」「（他有無出手打你？）打好幾下，有的我有閃過，有的打
    到我。」、「（他如何打你？）我攔阻他的時候他出手從正面打我。」等語（詳
    本院卷第四十頁）。又證人即協助逮捕被告之路人王宇森於警詢時證述：「（請
    你詳述經過？）我於十二時四十五分左右，騎乘機車行經中華東路準備回永康住
    處，在後甲圓環停紅綠燈時，就看到一男一女在互相拉扯，女的從後拉住那個男
    生騎的機車，我聽見那個女的喊搶劫，並將男的機車拉倒，男生爬起來就往女生
    左耳揮了一拳，此時有看見一個人從嫌犯正面要抓他，我此時也從後面把他壓在
    地上，店員就進去打電話報警，那個男的有事先行離去，當時旁邊有一個台塑員
    工來幫我壓他在店門口，不久警方即到達。」、「（你是否知道甲○○是進入何
    地？行搶何物？）他是進入全虹通信行搶手機。」等語（見臺南市警察局第一分
    局南市警一刑偵字第六四○號刑案偵查卷宗第九頁、第十一頁），復有扣押書及
    贓物認領保管單各乙紙、手機照片二幀、現場監視器錄影翻拍照片四幀附卷可稽
    ，足見被害人丙○○及證人王宇森所為之證言應為屬實。又本案被害人丙○○遭
    被告搶奪該行動電話後，旋即追跑出去，並以其雙手拉住被告衣服阻止被告離去
    ，拉扯之間行動電話便掉落地面，顯見當時該行動電話已置於被告實力支配之下
    ，因此本案被告搶奪犯行業已既遂一節亦堪認定，足認被告自白與事實相符。綜
    上，本件事證已臻明確，被告犯行洵堪認定，應依法論科。
二、按刑法第三百二十九條之犯罪構成要件中所謂強暴，係指以有形之暴力行為強加
    諸被害人之身體，只須行為人實施強暴或脅迫行為即可，不以使人不能抗拒為必
    要，最高法院二十八年上字第一九四八號判例意旨可資參照。本件被告先犯刑法
    第三百二十五條之搶奪罪，而因脫免逮捕，當場對追躡者拉扯並徒手毆打，自屬
    前所述之當場施強暴之行為，核被告所為，係犯刑法第三百二十九條以同法第三
    百二十八條第一項強盜罪論之準強盜罪，爰審酌被告正值壯年，不思以正當途徑
    靠自己勞力賺錢，僅因欲購買毒品施用，即為本件犯行，任意侵害他人財產安全
    ，嚴重危害社會治安，破壞善良人民對平和生活秩序之期待與保障，妨礙人民免
    於恐懼之自由，並因搶奪既遂為脫免逮捕而當場施以強暴之手段、以及所搶得之
    手機價值非鉅，且犯後坦承罪行態度良好等一切情狀，量處如主文所示之刑。
三、臺灣臺南地方法院檢察署九十三年偵字第九一○七號併案意旨略以：甲○○意圖
    為自己不法之所有，於九十三年七月十九日上午九時四十五分許，至位於臺南市
    安平區○○路六八八號蘇昭香所看管之「全虹通訊廣場」，佯稱購買手機，趁蘇
    昭香不注意時，徒手竊取手機乙支得逞，因認被告涉犯刑法竊盜之罪嫌，而與本
    案有連續犯之裁判上一罪關係等語。按連續犯須連續數行為而犯同一罪名，始能
    成立，所謂犯同一罪名，依司法院大法官會議釋字第一五二號解釋，係指構成犯
    罪要件相同之罪名而言。刑法第三百二十條之竊盜罪與同法第三百二十九條準強
    盜罪，犯罪構成要件顯然有別，不能論以連續犯，最高法院六十七年度二八四八
    號判例、八十六年度二四二五號判決可資參照。上開臺灣臺南地方法院檢察署檢
    察官併案所指訴被告甲○○竊盜之犯行，其犯罪基本構成要件與本案有所不同，
    是公訴人此部分併案所指訴之被告犯行，自與前開起訴經論罪科刑之犯罪事實部
    分，無連續犯裁判上一罪關係，自亦非本院所得審酌，亦應退回檢察官另為妥適
    處理，附此敘明。
據上論斷，應依刑事訴訟法第二百九十九條第一項前段、刑法第三百二十八條第一項
、第三百二十九條判決如主文。
本案經檢察官陳明進到庭執行職務。
中      華      民      國     九十三     年      十      月    十五    日
                                    臺灣臺南地方法院刑事第七庭
                                        審判長法官  鄧  希  賢
                                              法官  陳  金  虎
                      法官  楊  佳  祥
右正本證明與原本無異。
如不服本判決，應於判決送達後十日內向本院提出上訴狀（應附繕本）。
                                            書記官  顏  惠  華
中      華      民      國     九十三     年      十      月    十五    日
附錄本案論罪科刑法條全文：
中華民國刑法第三百二十八條：
意圖為自己或第三人不法之所有，以強暴、脅迫、藥劑、催眠術或他法，至使不能抗
拒，而取他人之物或使其交付者，為強盜罪，處五年以上有期徒刑。
以前項方法得財產上不法之利益或使第三人得之者，亦同。
犯強盜罪因而致人於死者，處死刑、無期徒刑或十年以上有期徒刑；致重傷者，處無
期徒刑或七年以上有期徒刑。
第一項及第二項之未遂犯罰之。
預備犯強盜罪者，處一年以下有期徒刑、拘役或三千元以下罰金。
中華民國刑法第三百二十九條：
竊盜或搶奪，因防護贓物、脫免逮捕或湮滅罪證，而當場施以強暴脅迫者，以強盜論
。
